臺灣高等法院高雄分院刑事判決　　　　93年度交上訴字第31號
上　訴　人　臺灣高雄地方法院檢察署檢察官
被　　　告　甲○○
選任辯護人　吳信賢律師
上列上訴人因被告業務過失致死案件，不服臺灣高雄地方法院92
年度交訴字第168 號中華民國93年5月14日第一審判決（起訴案
號：臺灣高雄地方法院檢察署92年度偵字第4772號），提起上訴
，本院判決如下：
     主  文
原判決撤銷。
甲○○從事業務之人，因業務上之過失致人於死，累犯，處有期
徒刑壹年。
     事  實
一、甲○○於86年12月4 日，因違反懲治走私條例罪，經台灣台
    南地方法院判處有期徒刑8 月確定，於88年2 月9 日執行完
    畢。又於91年10月25日，因違反菸酒管理法案件，經台灣高
    雄地方法院判處有期徒刑5 月確定，於91年12月18日易科罰
    金執行完畢。甲○○考領有普通小型汽車駕駛執照，於勝和
    冷凍有限公司（下稱勝和公司）任職冷凍工，兼任司機業務
    ，為從事駕駛業務之人。於民國92年2 月9 日下午9 時5 分
    許，駕駛勝和公司所有車牌號碼5S-9428 號小貨車，行至高
    雄縣茄萣鄉○○路○段267 號前之快車道上，準備由快車道
    變換車道進入慢車道至路旁停車，竟疏未注意變換車道應與
    後方直行之車輛保持安全距離。適有飲酒過量之鄭天啟騎乘
    OKA-015 號重機車由同向後方慢車道駛來，亦疏未注意車前
    狀況，致重機車車頭由後追撞小貨車車尾左後車斗3 分之1
    處，因此人車倒地，受有頸椎第2 、3 節斷裂等傷害。小貨
    車被撞後速即向前駛入路邊停放，甲○○肇事下車後，見四
    處並無人車，逕行離去。嗣經路人報警處理，鄭天啟經送醫
    急救，因頸椎斷裂不治死亡。
二、案經鄭天啟之妻丙○○○訴由高雄縣政府警察局湖內分局移
    送台灣高雄地方法院檢察署檢察官偵查起訴。
     理  由
一、訊據被告甲○○矢口否認有前開業務過失致死犯行，辯稱：
    伊於當日下午6 時40分下班前已將車停放該處直到警方通知
    才知發生車禍，伊停車之處並非禁止停車之路段，且該路段
    兩側路旁均設有路燈，並非照明不清之處所，況上開自用小
    貨車車後亦裝設有反光板，應係被害人酒後駕車未注意車前
    狀況，始自後追撞停放路邊小貨車而肇事，伊並無過失云云
    。惟查前開事實，業據告訴人丙○○○於原審及本院審理時
    指訴綦詳，並有道路交通事故調查報告表(一)(二)、道路交通事
    故現場圖各1 份、車禍現場照片19張在卷可稽。又依卷附之
    道路交通事故現場圖所示，肇事後機車留有刮地痕長2 公尺
    在北向南慢車道上，起點距快慢車道分劃線1 公尺，小貨車
    在慢車道左後角距邊線1.2 公尺。且依現場照片顯示機車上
    之碎片接近機車刮地痕起點，依車損及碎片位置研判，應係
    兩車行進中追撞所造成甚明。蓋若是機車直接追撞停止於路
    旁之小貨車，不可能於慢車道上留下2 公尺之刮地痕，而機
    車上之碎片也不可能散落於刮地痕開始之前，亦即兩車在行
    進中發生追撞後，機車倒地後向前滑行2 公尺，小貨車左後
    角被撞後繼續向前行駛，而駛入路旁而停止，小貨車停止後
    ，向前滑行之機車亦隨之停於小貨車左下方，至為明確。從
    而，起訴書認被害人之機車係直接追撞停放於路旁之小貨車
    而肇事，尚屬誤會。
二、又本件肇事責任經送臺灣省高屏澎區車輛行車事故鑑定委員
    會鑑定結果，亦認「甲○○駕駛自小貨車變換車道，未注意
    安全距離為肇事主因；鄭天啟酒精濃度過量駕駛機車，未注
    意車前狀況為肇事次因。」有該會92年4 月11日高屏澎鑑字
    第920784號鑑定意見書1 份附於偵查卷可稽。又本院依職權
    將本件肇事責任送請中央警察大學鑑定結果，則認：「本件
    自小貨車與機車同方向行駛，由於鄭天啟嚴重酒醉，致未注
    意其慢車道前方，當時由快車道已經變換至慢車道上行駛之
    自小貨車。機車車頭由後追撞前方車身呈向右前斜之小貨車
    車尾左後車斗3 分之1 處，導致本件傷重死亡，為肇事主因
    。而自小貨車由快車道變換至慢車道後，於車速減速過程中
    ，未充分注意後方直行之機車，致機車反應不及而發生追撞
    ，為肇事次因」等情，有該93年12月3 日校鑑科字第093000
    4780號鑑定書1 份在卷可稽，復據鑑定人乙○○於本院審理
    時結證無訛（見本院94年5 月26日審判筆錄）。本件車禍前
    後兩次肇事責任之鑑定，關於肇事主因及次因之認定雖有不
    同，然對於被告駕駛自小貨車於變換車道時，疏未注意與後
    方直行之機車保持安全距離，以致肇事乙節，則無二致。至
    於證人丁○○於本院審理中雖證述：車禍發生時我沒有在場
    。當時我是開車到轉彎時有聽到碰的一聲，從我聽到聲音到
    我轉彎時間大概在30秒內，從路口到事故現場大約距離100
    公尺左右，當時我的時速大約20公里左右，速度不會很快。
    我轉彎後就看到被害人倒臥在地上。當時車上沒有人，四周
    也無人，車上也沒有燈等語（見本院卷第66、67頁）。惟查
    證人丁○○並非目擊車禍，係肇事後約30秒始至現場，而肇
    事地點附近住家、商店稀少，且時值夜間，被告當有充裕時
    間離開現場，況車禍發生後，自小貨車停放位置後方，即有
    1 條巷子，此觀之卷附之道路交通事故現場圖，及告訴人於
    原審所提出之現場照片（見原審卷第29頁、第70頁）自明。
    被告於肇事後，見四處無人也無其他車輛路過，立即熄火關
    燈下車，可由後方巷口走進巷內離去，只須短短幾秒鐘即可
    完成，而證人丁○○於聽到撞擊時起，至轉彎時既須30秒鐘
    ，則其轉彎看到被害人倒在地上時，被告早已走的無影無跡
    ，是證人丁○○之上開證述尚難採為有利於被告之認定。
三、辯護人雖辯稱：自小貨車是停止狀態中，因被機車撞擊，致
    向前位移2.5 公尺云云。惟查自小貨車若是靜止狀態中，以
    機車之撞擊力，欲使自小貨車向往向前移動2.5 公尺，應屬
    不可能，因機車體積小，而自小貨車體積大，且兩車重量相
    距亦大之故。況查依檢察官92年9 月10日勘驗筆錄及所附照
    片觀之（見偵查卷第46-48 頁），本件機車把手與地面之高
    度，與自小貨車之後車斗與地面之高度相同，均為82公分。
    可顯示當時碰撞時，係機車把手及車頭處，直接撞擊自小貨
    車之後車斗，且由警卷第18頁所附編號15之照片可清楚看出
    ，自小貨車左後車斗之漆有車號5 與S 之下方油漆脫落處，
    留有機車把手上之左、右兩側照後鏡鏡框之撞痕，車斗下緣
    處有與機車車頭中間部位及大燈處之撞痕，依該撞痕，機車
    之衝撞力量，應無法使靜止狀態之自小貨車往前位移2.5 公
    尺之可能。因此，應可確定自小貨車在被機車撞擊時，應非
    靜止之狀態，而係行進中，應無疑義。是辯護人上開辯稱，
    自非可取，
四、被害人鄭天啟因本件車禍頸椎斷裂死亡，亦經檢察官督同法
    醫相驗屬實，製有勘驗筆錄、相驗屍體證明書、驗斷書在卷
    可憑。按汽車在雙向4 車道行駛，於變換車道時，應讓直行
    車先行，並注意安全距離，道路交通安全規則第98條第6 款
    定有明文。被告既考領有普通小型汽車駕駛執照，對於上開
    規定自知之甚稔。而被告依其智識、能力又無不能注意之情
    事，竟於變換車道時，疏未注意安全距離，以致肇事，因而
    致被害人頸椎斷裂死亡，則被告之過失與被害人之死亡結果
    間，具有相當因果關係，即難辭其過失致死之罪責。又本件
    被害人於肇事後經抽取其血液檢驗結果，含酒精0.205 % （
    W /V），有法務部調查局調科壹字第09200047310 號檢驗通
    知書1 紙附卷可查，換算吐氣所含酒精成份已達每公升1.02
    5 毫克，遠超過每公升0.25毫克之規定，顯見本件被害人在
    肇事前已處於不能安全駕駛之狀態，竟酒醉後駕車，就本件
    車禍之發生，亦與有過失，然對於被告犯罪之成立不生影響
    。綜上所述，被告所辯上情，無非卸責之詞，不足採信。本
    件事證明確，被告之犯行，堪以認定。
五、查被告係勝和公司之冷凍工，並兼任司機業務，已經其供明
    在，為從事駕駛業務之人。核被告從事業務之人，因業務上
    之過失致人於死之行為，係犯刑法第267 條第2 項之業務過
    失致死罪。又被告於86年12月4 日，因違反懲治走私條例罪
    ，經台灣台南地方法院判處有期徒刑8 月確定，於88年2 月
    9 日執行完畢。又於91年10月25日，因違反菸酒管理法案件
    ，經台灣高雄地方法院判處有期徒刑5 月確定，於91年12月
    18日易科罰金執行完畢，有臺灣高等法院被告全國前案紀錄
    表在卷可稽。其於前案執行完畢後，5 年以內再犯本件有期
    徒刑以上之本罪，為累犯，應依刑法第47條規定加重其刑。
    原審未予詳查，遽為被告無罪之諭知，尚有未當。公訴人上
    訴意旨，執此指摘原判決不當，為有理由，自應由本院將原
    判決撤銷改判。審酌被告有事實欄所載之前科，有台灣高等
    法院被告全國前案紀錄表在卷可稽，素行不佳。犯後否認犯
    行，迄未與告訴人達成民事和解，態度不良，及被害人就本
    件車禍之發生亦與有過失等一切情狀，量處如主文第2 項所
    示之刑，以資懲儆。
六、被告涉犯肇事逃逸部分，未據公訴人起訴，亦無裁判上一罪
    關係，本院不予審究，應由檢察官另行偵辦，併此明。
據上論斷，應依刑事訴訟法第369 條第1 項前段、第364 條、第
299 條第1 項前段、刑法第276 條第2 項、第47條，罰金罰鍰提
高標準條例第1 條前段，判決如主文。
本案經檢察官彭南雄到庭執行職務。
中　　華　　民　　國　　94　　年　　6 　　月　　9 　　日
                  刑事第三庭    審判長法  官  周賢銳
                                      法  官  黃仁松
                                      法  官  謝宏宗
以上正本證明與原本無異。
如不服本判決應於收受本判決後10日內向本院提出上訴書狀，其
未述上訴理由者，並得於提起上訴後10日內向本院補提理由書
狀（均須按他造當事人之人數附繕本)「 切勿逕送上級法院」。
中　　華　　民　　國　　94　　年　　6 　　月　 13   　日
                                書   記　 官  賴梅琴
附錄本判決論罪之法條：
中華民國刑法第276條
(過失致死罪)
因過失致人於死者，處2 年以下有期徒刑、拘役或2,000 元以下
罰金。
從事業務之人，因業務上之過失犯前項之罪者，處5 年以下有期
徒刑或拘役，得併科3,000元以下罰金。
                                                      Ｆ
